臺灣高雄地方法院民事判決　　　　　　　96年度訴字第1487號
原　　　告　甲○○
兼
訴訟代理人　劉柏榮
被　　　告　乙○○
上列當事人間侵權行為損害賠償事件，本院於民國96年12月24日
言詞辯論終結，判決如下：
  主  文
被告應給付原告劉柏榮新台幣陸拾貳萬柒仟玖佰捌拾玖元。
被告應給付原告甲○○新台幣參拾柒萬貳仟零拾壹元。
訴訟費用由被告負擔。
  事實及理由
壹、程序方面
一、本件被告經合法通知，未於言詞辯論期日到場，核無民事訴
    訟法第386 條所列各款情形，爰依原告之聲請，由其一造辯
    論而為判決。
二、按訴狀送達後，原告不得將原訴變更或追加他訴，但擴張或
    減縮應受判決事項之聲明者，不在此限，民事訴訟法第255
    條第1 項第3 款定有明文。原告起訴時，聲明請求被告就醫
    藥費部分應給付新台幣（下同）5,577 元，喪葬費部分應給
    付289,983 元及精神慰撫金704,447 元，合計1 百萬元。嗣
    於本院審理時，減縮請求被告應給付之醫藥費部分為1,177
    元，喪葬費部分減縮為254,800 元，至精神慰撫金部分則擴
    張為744,023 元（見本院96年12月24日言詞辯論筆錄），核
    均屬應受判決事項聲明之擴張及減縮，依上開法條規定，原
    告所為之訴之擴張及減縮，均應予准許。
貳、實體方面
一、原告主張：被告乙○○係宏燁股份有限公司（下稱宏燁公司
    ）負責人，因於民國93年12月6 日與中國造船股份有限公司
    （下稱中船公司）訂立「HC-1吊車拆卸及分段割切處理工作
    」之工程契約（下稱工程契約），並僱用原告之父劉漢樞及
    訴外人李福財從事系爭工程契約之相關作業，係屬勞工安全
    衛生法第2 條第2 項所稱之雇主。被告明知雇主於工作場所
    有發生危險之虞時，應即令停止作業使勞工退避至安全場所
    ，及應對勞工施以從事工作、預防災變之必要安全衛生教育
    訓練，並應設置防止墜落之必要安全衛生設備，竟疏於上開
    注意，而於93年12月12日近中午時刻，容任未接受安全教育
    訓練之劉漢樞、李福財，於違反工作順序先拆解前段伸臂，
    加以起重機吊掛方式不當（僅吊掛後段伸臂上方形樑，且吊
    掛鋼索未調整等長），致後段伸臂受力不均失去平衡情形下
    ，在離地44公尺卻未設置安全母索等必要安全設備之高雄市
    小港區○○路3 號中船公司廠區內1 號碼頭施工現場，從事
    HC-1吊車後段伸臂拆卸工作。嗣於當日中午12時許，劉漢樞
    、李福財欲以LLC-2 固定式起重機加強吊舉後段伸臂，而由
    李福財將吊掛鋼索套於LLC-2 起重機吊鉤後，因後段伸臂上
    下受力已達臨界應力而突然脫落斷裂，致劉漢樞、李福財2
    人失去重心，連同8.6 公尺長之水平支撐鐵架摔落至地面。
    劉漢樞則被斷臂之反作用力彈至距離起重機主體24公尺遠之
    地面，送醫急救後仍因高處墜落、胸腹部挫傷引發氣血胸而
    於同日13時許不治死亡。原告劉柏榮為此支出醫療費新台幣
    （下同）1,177 元及喪葬費254,800 元。又原告二人均為劉
    漢樞之子，其因父親受此侵害致死，身心痛苦異常，而受有
    非財產上損害，被告應賠償原告劉柏榮372,012 元、原告甲
    ○○372, 011元之精神慰撫金，爰依侵權行為法律關係提起
    本訴，聲明訴請判決：(一)被告應給付原告劉柏榮627,989 元
    。(二)被告應給付原告甲○○372,011 元。
三、被告未於言詞辯論期日到場，亦未提出書狀作何聲明或陳述
    。
四、按違反保護他人之法律，致生損害於他人者，負賠償責任。
    但能證明其行為無過失者，不在此限，民法第184 條第2 項
    定有明文。次按雇主對於防止有墜落、崩塌之虞之工作場所
    引起危害，應有符合標準之必要安全衛生設備；又工作場所
    有立即發生危險之虞時，雇主或工作場所負責人應即令停止
    作業，並使勞工退避至安全場所；另雇主對勞工應施以從事
    工作及預防災變所必要之安全衛生教育、訓練，勞工安全衛
    生法第5 條第1 項第5 款、第10條、第23條第1 項分別定有
    明文。上開勞工安全衛生法之規定，係以防止職業災害、保
    障勞工安全及健康為目的，自屬民法第184 條第2 項所規定
    之保護他人法律（最高法院77年度台上字第839 號判決意旨
    參照）。是雇主如有違反上開勞工安全衛生法之規定，致勞
    工受有損害者，即應負損害賠償責任。
五、本件原告主張之事實，業據其提出本院95年度勞安訴字第3
    號刑事判決、台灣高等法院高雄分院96年度勞安上訴字第1
    號確定刑事判決書各1 份為證，並經被告於上開刑事案件審
    理中自承不諱，此經本院依職權調閱本院95年度勞安訴字第
    3 號、台灣高等法院高雄分院96年度勞安上訴字第1 號刑事
    案卷審認無誤。查被告身為系爭工程承攬人，僱用被害人劉
    漢樞從事上開作業，自應遵照前揭規定；且依客觀情形，又
    無不能注意之情事，非但未對劉漢樞施以安全教育訓練，且
    未於工作場所裝設安全母索供吊掛安全帶，並在工作場所有
    立即發生危險之虞時，未令停止作業使勞工退避至安全場所
    ，致劉漢樞發生墜落地面死亡之職業災害，是被告顯有過失
    甚明；而高雄市政府勞工局勞工檢查所94年6 月27日高市勞
    檢四字第0940005052號函所附職業災害檢查報告書亦同此認
    定（台灣高雄地方法院檢察署93年度相字第2117號相驗卷第
    51至88頁）。此外，被害人劉漢樞確因上開職業災害致死，
    亦有臺灣高雄地方法院檢察署相驗筆錄、相驗屍體證明書、
    驗斷書、相驗照片等在卷足憑（見台灣高雄地方法院檢察署
    93年度相字第2117、21 18 號相驗卷內），是上開被害人劉
    漢樞之死亡結果，與被告上開過失行為間，顯有相當因果關
    係。是原告依民法第184 條第2 項侵權行為之法律關係，訴
    請被告賠償其所受損害，即屬正當。
六、復按不法侵害他人致死者，對於支出醫療及增加生活上需要
    之費用或殯葬費之人，亦應負損害賠償責任，被害人之父、
    母、子、女及配偶，雖非財產上之損害，亦得請求賠償相當
    之金額，民法第192 條第1 項、第194 條分別定有明文。經
    查：
  (一)原告劉柏榮主張其為劉漢樞支出醫療費1,177 元、喪葬費25
    4,800 元之事實，有高雄市立小港醫院96年8 月28日高醫港
    秘字第0960001269號函及治喪費用明細表各1 份在卷可證，
    自堪採信。是原告劉柏榮請求被告賠償上開醫療費及喪葬費
    ，核屬有據，應予准許。
  (二)按精神慰撫金之酌定，應審酌兩造之身份地位、學識經歷、
    財產狀況、痛苦程度等節以定之。查原告劉柏榮、甲○○分
    別為被害人劉漢樞之長子及次子，有戶籍謄本在卷可佐，從
    而，原告依民法第194 條規定請求精神慰撫金，即屬有據。
    又原告劉柏榮高職畢業，已婚，有1 子女及母親需扶養，月
    收入約5 萬多元，惟自去年發生車禍膝蓋受傷後休養中，名
    下無財產；原告甲○○國中畢業，未婚，需扶養母親，原月
    收入約2 萬多元，目前失業，名下無財產；被告國小畢業，
    擔任宏燁公司負責人等情，業據原告於本院審理中及被告於
    前述刑事案件警詢中陳明（台灣高雄地方法院檢察署93 年
    度相字第2117號相驗卷第25頁），且有原告稅務電子閘門財
    產所得調件明細表份在卷足憑（本院證物袋）；又被告於93
    年、94年度之平均月收入約2 萬元，另有410 萬元投資於景
    德工程有限公司等情，有被告稅務電子閘門財產所得調件明
    細表2 份在卷足憑（本院證物袋）。本院審酌原告二人均僅
    二十餘歲，即遭喪父之痛，內心痛苦不言可喻，並衡酌兩造
    之學歷、經濟能力等情，認原告各請求372,012 元及372,01
    1 元之精神慰撫金，尚屬適當，應予准許。
七、綜上所述，原告劉柏榮、甲○○本於侵權行為之法律關係，
    分別請求被告賠償醫藥費、喪葬費及精神慰撫金共627,989
    元（劉柏榮部分）及精神慰撫金372,011 元（甲○○部分）
    ，均有理由，應予准許。
八、據上論結，本件原告之訴為有理由，依民事訴訟法第385 條
    第1 項前段、第78條，判決如主文。
中　　華　　民　　國　　96　　年　　12　　月　　28　　日
                  民事第五庭法　官　葉啟洲
上為正本係照原本作成。
如不服本判決，應於送達後20日內，向本院提出上訴狀並表明上
訴理由，如於本送達前提起上訴者，應於判決送達後10日內補提
上訴理由書（須附繕本）。
中　　華　　民　　國　　96　　年　　12　　月　　28　　日
                          書記官　吳慕瑩
